【裁判字號】    97,聲,1061
【裁判日期】    970411
【裁判案由】    聲明異議
【裁判全文】
臺灣高等法院刑事裁定                97年度聲字第1061號
聲明異議人
即  受刑人  甲○○
上列聲明異人因撤銷假釋案件，對檢察官指揮執行聲明異議，本
院裁定如下：
    主  文
聲明異議駁回。
    理  由
一、聲明異議意旨略以：(一)臺灣高等法院檢察署以九十二年二月
    十三日檢執乙字第二一八號函逕行撤銷聲明異議人即受刑人
    甲○○盜匪案之假釋，並須執行殘餘刑期及臺灣板橋地方法
    院檢察署檢察官九十二年度執更緝丁字第五七號執行指揮書
    所執行搶奪搶劫軍法罪名，認事用法不當。(二)受刑人甲○○
    因盜匪案，經最高法院七十六年台上字第五二九五號判決判
    處無期徒刑確定，入監執行，於民國八十八年九月十四獲准
    假釋出獄，均遵期向觀護人報到，八十九年七月間因工作關
    係，向觀護人申請遷移戶籍所在地，亦經檢察官核准後始遷
    入現址。受刑人因長期在監所與社會隔絕，而為人利用，致
    於八十九年四月間因犯詐欺等案件，經本院於九十二年一月
    十六日以九十一年度上訴字第三七○○號判決判處有期徒刑
    四月，經最高法院駁回上訴確定在案。然受刑人自假釋出獄
    後，早已有悔過之心，並未故意更犯罪，此觀諸該詐欺案判
    決中已載明「應無法確知該犯罪集團實際犯罪內容」、「被
    告就正犯所為之常業詐欺應無幫助之犯意聯絡．．，即查無
    證據足認被告確有常業詐欺幫助犯之罪行」甚明，檢察官仍
    以保安處分執行法第七十四條之二第一、二款，撤銷受刑人
    之假釋，有欠公允；(三)受刑人今執行之搶劫搶奪軍法案件經
    最高法院（七十六年台上字第五二九五號）以其非現役軍人
    ，改依懲治盜罪條例判處無期徒刑，然該法業於九十一年一
    月三十日廢止，檢察官據以執行於法自有未合，亦與憲法保
    自由權利及比例原則有違云云。爰依刑事訴訟法第四百八十
    四條規定聲明異議等語。
二、按受刑人或其法定代理人或配偶以檢察官執行之指揮為不當
    者，得向諭知該裁判之法院聲明異議，刑事訴訟法第四百八
    十四條定有明文。次按受保護管束人在保護管束期間內，應
    遵守左列事項：(一)保持善良品行，不得與素行不良之人往還
    ；(二)服從檢察官及執行保護管束者之命令；(三)不得對被害人
    、告訴人或告發人尋釁；(四)對於身體健康、生活情況及工作
    環境等，每月至少向執行保護管束者報告一次；(五)非經執行
    保護管束者許可，不得離開受保護管束地，離開在十日以上
    時，應經檢察官核准；受保護管束人違反前條各款情形之一
    ，情節重大者，檢察官得聲請撤銷保護管束或緩刑之宣告；
    假釋中付保護管束者，如有前項情形時，典獄長得報請撤銷
    假釋，此為保安處分執行法第七十四條之二、第七十四條之
    三所明定。又受保護管束人違反保護管束規則，情節重大，
    撤銷假釋執行殘刑仍屬刑事裁判執行之一環，為廣義之司法
    行政處分，受保護管束人對於檢察官所指揮執行撤銷假釋之
    原因事實，如有不服，非不得依刑事訴訟法第四百八十四條
    之規定，即俟檢察官指揮執行該假釋撤銷後之殘刑時，由受
    刑人或其法定代理人或配偶向當初諭知該刑事裁判之法院，
    聲明異議以求救濟（最高法院九十四年度台抗字第八號裁定
    意旨參照）。
三、經查：聲明異議人甲○○曾因搶奪搶劫軍法案件，經臺灣板
    橋地方法院判處有期徒刑九年，後經本院判處減有期徒刑四
    年，並於七十四年四月二十五日縮短刑期假釋出監；復於假
    釋期間內之七十五年間，因犯懲治盜匪條例案件，經最高法
    院七十六年台上字第五二九五號判決判處無期徒刑，褫奪公
    權終身確定，七十六年八月二十八日入監執行，前開假釋並
    經撤銷，另應執行殘刑有期徒刑二年九月一日，七十六年十
    一月十三日接續執行；後又接續執行無期徒刑，及至八十八
    年九月十四日假釋出監。嗣於假釋期間之八十九年四月間再
    故意犯洗錢防制法第九條第一項之幫助洗錢罪，經本院於九
    十二年一月十六日以九十一年度上訴字第三七○○號判決判
    處有期徒刑四月，最高法院並於九十二年四月二十四日以九
    十二年台上字第二二二五號駁回甲○○上訴確定等情，有歷
    審判決書及本院被告前案紀錄表在卷可稽。是聲明異議人甲
    ○○於前揭假釋期間因故意再犯幫助洗錢之罪且遭判刑確定
    乙情，堪以認定。從而法務部據臺灣高雄監獄之報告，以異
    議人在前揭保護管束期間內未保持善良品行，違反保安處分
    執行法第七十四條之二第一款、第二款之規定，且情節重大
    ，撤銷受保護管束人之假釋處分，經核依本院九十一年度上
    訴字第三七○○號確定判決之認定，異議人於前揭假釋出獄
    後半年左右，即將其銀行帳戶之存摺、印章、提款卡、身分
    證等物以五千元之代價交予詐騙機團成員，幫助該集團成員
    詐騙被害人匯款予該帳戶內，以掩飾犯罪所得之財物，異議
    人有幫助犯罪集團掩飾、隱匿重大犯罪所得之不確定故意至
    明等情以觀，足認異議人於假釋期間未保持保持善良品行，
    且因而為犯罪行為，情節已屬重大，合於保安處分執行法第
    七十四條之二第一款、第二款之規定，臺灣高雄監獄據以報
    請法務部撤銷假釋，並無不合（聲明異議意旨認係受臺灣高
    等法院檢署以九十二年檢執乙字第二一八號函撤銷假釋，容
    有誤解）。雖聲明異議意旨以本院九十一年度上訴字第三七
    ○○號判決理由欄中有載明「應無法確知該犯罪集團實際犯
    罪內容」、「被告就正犯所為之常業詐欺應無幫助之犯意聯
    絡．．即查無證據足認被告確有常業詐欺幫助犯之罪行」等
    語，主張其已有悔過之心，並未故意更犯罪一節，惟觀以該
    判決此部分之記載乃敘及不成立他罪（詐欺罪）之理由，仍
    無礙於聲明異議人於該案故意犯幫助洗錢罪之認定，聲明異
    議人斷章取義，尚非可採。再其另指撤銷假釋之盜匪本案，
    所憑以處斷之懲治盜匪條例業經廢止，檢察官仍為本件殘刑
    之執行。於法未合一節，惟該案判決確定於法律廢止前，自
    與本件執行案無涉。
四、綜上說明，本件法務部撤銷聲明異議人之假釋既無不合，臺
    灣板橋地方法院檢察署檢察官以九十二年度執更緝丁字第五
    七號執行指揮書指揮執行聲明異議人之殘刑無期徒刑，即無
    不當。聲明異議人以前詞指摘法務部撤銷其假釋之處分及檢
    察官據以指揮執行均有未當，聲明異議，難認有理由，應予
    駁回。
據上論斷，依刑事訴訟法第四百八十六條，裁定如主文。
中    華    民    國    97    年    4     月    11    日
                  刑事第十八庭  審判長法  官  吳鴻章
                                      法  官  周政達
                                      法  官  段景榕
以上正本證明與原本無異。
如不服本裁定，應於收受送達後五日內向本院提出抗告狀。
                                     書記官   陳靜姿
中    華    民    國    97    年    4     月    15    日


司法院資訊處製作；財團法人民間司法改革基金會備份。
